最高法院民事裁定　　　　　　　　　　111年度台上字第712號
上　訴　人　高方嫺
　　　　　　高方慧
共　　　同
訴訟代理人　段誠綱律師
被 上訴 人　田原芳

訴訟代理人　蔡鎮隆律師
上列當事人間請求損害賠償等事件，上訴人對於中華民國110年1
0月20日臺灣高等法院第二審更審判決（107 年度上更一字第109
號），提起上訴，本院裁定如下：
    主  文
上訴駁回。
第三審訴訟費用由上訴人負擔。
    理  由
按上訴第三審法院，非以原判決違背法令為理由，不得為之；又
判決不適用法規或適用不當者，為違背法令；且提起上訴，上訴
狀內應記載上訴理由，表明原判決所違背之法令及其具體內容，
暨依訴訟資料合於該違背法令之具體事實，其依民事訴訟法第46
9條之1規定提起上訴者，並應具體敘述為從事法之續造、確保裁
判之一致性或其他所涉及之法律見解具有原則上重要性之理由。
同法第467條、第468條、第470條第2項定有明文。是當事人提起
上訴，如依同法第469 條規定，以原判決有所列各款情形之當然
違背法令為理由時，其上訴狀或理由書應表明該判決有合於各該
條款規定情形之具體內容，及係依何訴訟資料合於該違背法令之
具體事實；如依同法第469條之1規定，以原判決有前條以外其他
不適用法規或適用不當為理由時，其上訴狀或理由書應表明該判
決所違背之法令條項，或有關司法院解釋或憲法法庭裁判字號，
或成文法以外之習慣或法理、法則等及其具體內容，暨係依何訴
訟資料合於該違背法令之具體事實，並具體敘述為從事法之續造
、確保裁判之一致性或其他所涉及之法律見解具有原則上重要性
之理由。上訴狀或理由書如未依上述方法表明，或其所表明者與
上開法條規定不合時，即難認為已合法表明上訴理由，其上訴自
非合法。本件上訴人對於原判決提起上訴，雖以該判決違背法令
為由，惟核其上訴理由狀所載內容，係就原審取捨證據、認定事
實、解釋意思表示、適用法律之職權行使，所論斷：綜合兩造之
不爭執事項，證人高明世（被上訴人之前配偶）、張惠珍之證言
，及銀行往來明細、個人戶籍資料、原審101 年度重家上字第43
號判決等件，佐以系爭帳戶未列在訴外人世亨企業有限公司（下
稱臺北世亨公司）、香港MAXITRONIX ENTERPRISE（H.K.）LTD（
下稱香港世亨公司）之帳務，被上訴人與高明世皆可動用該帳戶
存款；原判決附表（下稱附表）1 所示金錢匯入被上訴人帳戶期
間，均在高明世與被上訴人感情不睦前之民國93年至96年間，香
港世亨公司或高明世長期未有異議；被上訴人與高明世斯時為香
港世亨公司之全體股東與董事，且被上訴人於第一審，即辯稱系
爭帳戶款項為其夫妻所可動用支配等節，參互觀之，堪認系爭帳
戶為被上訴人、高明世與香港世亨公司成立借名關係所設立，被
上訴人有權提領附表1 所示款項，香港世亨公司不得請求其返還
。再依上訴人所陳，高明世、張惠珍所證，與高明世於101 年12
月6 日之電子郵件內容以考，難認香港世亨公司為臺北世亨公司
所出資成立，系爭帳戶款項非臺北世亨公司所有，被上訴人受領
附表1 所示款項，並未致臺北世亨公司受有損害，且非代收或挪
用該公司款項。從而，上訴人先位之訴依民法第179 條、公司法
第108條第4項準用同法第53條規定及債權讓與法律關係，各一部
請求被上訴人給付美金（下同）10萬元；備位之訴依民法第 242
條、第179條、公司法第108條第4項準用同法第53 條規定，一部
請求被上訴人給付臺北世亨公司20萬元，並由上訴人代位受領，
均為無理由，不應准許等情，指摘為不當，並就原審已論斷或其
他與判決結果無礙事項，泛言未論斷或論斷矛盾，違反證據、論
理或經驗法則，而非表明依訴訟資料合於該違背法令之具體事實
，亦未具體敘述為從事法之續造、確保裁判之一致性或其他所涉
及之法律見解具有原則上重要性之理由，難認已合法表明上訴理
由。依首揭說明，應認其上訴為不合法。
據上論結，本件上訴為不合法。依民事訴訟法第481條、第444條
第1項、第95條、第78條，裁定如主文。
中    華    民    國   111    年    5     月    11    日
                      最高法院民事第三庭
                          審判長法官  沈  方  維  
                                法官  張  競  文  
                                法官  陳  麗  芬  
                                法官  方  彬  彬  
                                法官  鍾  任  賜  
本件正本證明與原本無異
                                      書  記  官
中    華    民    國   111    年    5     月    23    日